【裁判字號】    95,聲,522
【裁判日期】    950418
【裁判案由】    返還擔保金
【裁判全文】
臺灣高雄地方法院民事裁定               95年度聲字第522號
聲  請  人  第一商業銀行股份有限公司
法定代理人  乙○○
代  理  人  己○○
相  對  人  戊○○
            甲○
            丙○○○
            丁○○
                      號
            庚○○
上列當事人間聲請返還提存物事件，本院裁定如下：
    主  文
本院民國九十五年度存字第三二０號提存事件聲請人所提存之擔
保金新台幣壹拾柒萬陸仟元，准予返還。
    理  由
一、按應供擔保之原因消滅，或供擔保人證明受擔保利益人同意
    返還者，法院應依供擔保人之聲請，以裁定命返還其提存物
    ，此為民事訴訟法第104 條第1 項第1 款、第2 款所明定。
    而依同法第106 條之規定，於其他依法令供訴訟上之擔保者
    ，亦準用上開規定。又所謂「應供擔保之原因消滅」，於假
    扣押之情形，係指無損害發生或債權人本案勝訴確定或就所
    生損害已經賠償而言（最高法院53年臺抗字第279 號判例可
    資參照）；而92年9 月1 日修正刪除之民事訴訟法第104 條
    第3 項，原規定「假扣押、假處分於執行程序實施前撤回執
    行之聲請者，法院應依供擔保人之聲請，返還其提存物或保
    證書，毋庸裁定」，嗣因立法者認該項情形應屬提存法之範
    疇，於民事訴訟法規定，體例未合予以刪除（該條之修正理
    由參照），然因提存法迄未修正，致擔保人無從逕依提存法
    之規定向提存所聲請返還，故解釋上於聲請人於執行程序實
    施前撤回執行之聲請者，相對人已無損害發生之可能，應可
    類推適用民事訴訟法第104 條第1 項第1 款規定，認聲請人
    應供擔保原因消滅，而准其領回擔保金。
二、聲請意旨略以：聲請人前依本院94年度裁全字第9368號假扣
    押裁定，提供新臺幣（下同）176,000 元為擔保，並以本院
    95年度存字第320 號提存書提存在案，茲因相對人戊○○、
    甲○業已同意聲請人取回擔保物，且聲請人對於相對人丙○○○、丁○○、庚○○均於假扣押程序實施前撤回執行之聲
    請，爰依民事訴訟法104 條之規定，聲請返還擔保金等語。
三、經查，聲請人主張相對人戊○○、甲○同意返還提存物之事
    實，業據聲請人提出同意書、印鑑證明等為證，而聲請人對
    於相對人丙○○○、丁○○、庚○○均於假扣押程序實施前
    撤回執行之聲請乙節，亦有本院民事執行處證明書乙紙在卷
    可稽，並經本院依職權調閱本院95年度存字第320 號提存卷
    宗及95年度執全字第306 號假扣押執行卷宗核閱無誤，自堪
    信為真實。從而，受擔保利益人即相對人戊○○、甲○既同
    意返還前開擔保物，而聲請人對於相對人丙○○○、丁○○
    、庚○○應供擔保之原因亦已消滅，揆諸前揭說明，聲請人
    聲請返還提存物，即無不合，應予准許。
四、依民事訴訟法第104 條第1 項第1 款、第2 款，裁定如主文
    。
中    華    民    國    95    年    4     月    18    日
                  民事第二庭法  官  邱泰錄
上為正本係照原本作成。
如不服本裁定應於送達10日內向本院提出抗告狀，並繳納裁判費
新台幣1,000元。
中    華    民    國    95    年    4     月    18    日
                            書記官  林慧君


司法院資訊處製作；財團法人民間司法改革基金會備份。
